臺灣臺中地方法院刑事判決
110年度金訴字第886號
公  訴  人  臺灣臺中地方檢察署檢察官
被      告  余佳杭


上列被告因詐欺等案件，經檢察官提起公訴（110年度偵字第149
77號、第18231號、第23753號），被告於本院準備程序進行中就
被訴事實為有罪之陳述，經本院合議庭裁定由受命法官獨任進行
簡式審判程序，判決如下： 
    主    文
余佳杭犯如附表一、二「主文」欄所示之罪，各處如附表一、二
「主文」欄所示之刑。應執行有期徒刑壹年伍月。均緩刑肆年，
並應於緩刑期內向指定之政府機關、政府機構、行政法人、社區
或其他符合公益目的之機構或團體，提供壹佰陸拾小時之義務勞
務，及接受法治教育參場次，緩刑期內付保護管束。 
    犯罪事實
一、余佳杭明知通訊軟體「Telegram」暱稱為「憨憨王」、「萱
    萱」、「薇薇」、LINE暱稱「思綾」、「林」及「朱桂秀」
    等真實姓名年籍均不詳之成年人所屬之詐欺集團（下稱本案
    詐欺集團），係三人以上以實施詐術為手段，所組成具有持
    續性、牟利性之有結構性犯罪組織，仍基於參與犯罪組織之
    犯意，於民國110年3月初加入本案詐欺集團，擔任負責提領
    款項（俗稱「車手」）及收取金融帳戶提款卡包裹（俗稱「
    收簿手」）之角色。而為下列行為：
(一)余佳杭、「憨憨王」、「萱萱」及本案詐欺集團其他不詳成
    員，共同基於意圖為自己不法所有之三人以上共同詐欺取財
    、隱匿詐欺犯罪所得本質及去向之一般洗錢之犯意聯絡，先
    由「憨憨王」指定本案詐欺集團之不詳女子成員，在臺中市
    大里區國光路之麥當勞，交給余佳杭之本案詐欺集團所掌控
    之華南銀行000-000000000000號帳戶提款卡，由該詐欺集團
    之不詳成員分別於如附表一所示時間，以如附表一所示方式
    ，向如附表一所示之被害人施詐，致該等被害人均陷於錯誤
    ，分別將如附表一所示之款項匯入如附表一所示之人頭帳戶
    ，該詐欺集團成員確認款項匯入後，隨即通知余佳杭持前揭
    人頭帳戶之提款卡分別於如附表一所示之時、地將如附表一
    所示之贓款領出後，連同上開人頭帳戶提款卡，於臺中市大
    里區國光路麥當勞交予前揭之不詳女子，該女子再給與余佳
    杭新臺幣（下同）5,000元作為報酬，以此迂迴層轉方式掩
    飾、隱匿詐欺犯罪所得之本質及去向。
(二)余佳杭、「憨憨王」、「萱萱」、「薇薇」、「思綾」、「
    林」、「朱桂秀」及本案詐欺集團其他不詳成員，另共同基
    於意圖為自己不法所有之三人以上共同詐欺取財之犯意聯絡
    ，由本案詐欺集團其他成員，以附表二詐騙方式欄所示之方
    式施詐，使如附表二所示之人陷於錯誤，分別依指示寄出裝
    有其等如附表二所示金融帳戶資料之包裹，余佳杭接獲通知
    後，於如附表二「領取時間、地點」欄所示之時間，前往如
    附表二「領取包裹時間、地點」欄所示之地點領取含有上開
    金融帳戶之包裹，並依本案詐欺集團之指示，放置在臺中市
    ○○區○○路0號睿麒機車停車場之置物櫃內，以此方式交付給
    本案詐欺集團其他成員使用，並取得共2,000元之報酬。嗣
    如附表一、二所示之被害人察覺受騙，並經由警方調取監視
    器畫面，而循線查悉上情。
二、案經吳錦珠、張貴金、葉俽妍訴由臺中市政府警察局霧峰分
    局報告，藍蕙珊訴由臺中市政府警察局豐原分局報告臺灣臺
    中地方檢察署檢察官偵查起訴。　　
    理    由
一、證據能力之說明：
(一)本件被告余佳杭所犯係死刑、無期徒刑、最輕本刑為三年以
    上有期徒刑以外之罪，其於準備程序中就被訴事實為有罪之
    陳述，經告知簡式審判程序之旨，並聽取公訴人及被告之意
    見後，本院合議庭認為適宜裁定由受命法官獨任進行簡式審
    判程序。又簡式審判程序之證據調查，除關於違反組織犯罪
    防制條例部分外，依刑事訴訟法第273條之2之規定，不受同
    法第159條第1項、第161條之2、第161條之3、第163條之1及
    第164條至第170條規定之限制，先予說明。　　
(二)按組織犯罪防制條例第12條第1項中段規定：「訊問證人之
    筆錄，以在檢察官或法官面前作成，並經踐行刑事訴訟法所
    定訊問證人之程序者為限，始得採為證據。」係以立法排除
    被告以外之人於警詢或檢察事務官調查中所為之陳述，得適
    用刑事訴訟法第159條之2、第159條之3及第159條之5之規定
    ，故證人於警詢時之陳述，於違反組織犯罪防制條例案件，
    即絕對不具有證據能力，自不得採為判決基礎（最高法院10
    9年度台上字第478號、第1267號判決意旨參照）。又上開組
    織犯罪防制條例第12條第1項規定，係排除一般證人於警詢
    陳述之證據能力之特別規定，然被告於警詢之陳述，對被告
    本身而言，則不在排除之列（最高法院102年度台上字第265
    3號判決意旨參照）。故本案被告以外之人於警詢時之陳述
    ，依前揭說明，於違反組織犯罪條例之罪名，即絕對不具證
    據能力，不得採為判決之基礎。至於本案如附表一、二所示
    之被害人等於警詢之證述，其等僅陳述受騙及交款過程，並
    未涉及被告參與犯罪組織犯行內容，本院僅援用作為認定被
    告關於加重詐欺取財犯行之證據，自不在排除之列。
二、上開犯罪事實，業據被告於偵訊及本院審理時（見偵14977
    卷第62頁，偵23753號卷第103頁，本院卷第45、55頁）均坦
    承不諱，並有如附表一、二「證據出處」欄所示之證據在卷
    可稽。足認被告前揭任意性之自白均與事實相符，堪以採信
    。綜上所述，本案事證明確，被告犯行均堪以認定，皆應依
    法論科。 
三、論罪科刑
(一)按洗錢防制法第2條規定：「本法所稱洗錢，指下列行為：
    一、意圖掩飾或隱匿特定犯罪所得來源，或使他人逃避刑事
    追訴，而移轉或變更特定犯罪所得。二、掩飾或隱匿特定犯
    罪所得之本質、來源、去向、所在、所有權、處分權或其他
    權益者。三、收受、持有或使用他人之特定犯罪所得。」是
    洗錢之定義，應就犯罪全部過程加以觀察，以行為人主觀上
    具有掩飾或隱匿其特定犯罪所得或變得之財產或財產上利益
    ，與該特定犯罪之關聯性，使其來源形式上合法化，或使他
    人逃避刑事追訴、處罰之犯罪意思，客觀上有掩飾或隱匿特
    定犯罪所得之財物或財產上利益之具體作為者，即屬相當。
    查被告所屬本案詐欺集團成員分別對如附表一所示各被害人
    詐騙後，使用事先取得並掌控之如附表一所示之人頭帳戶供
    該等被害人匯款，復由本案詐欺集團車手即被告持該帳戶之
    提款卡至自動櫃員機提領贓款後繳回該詐欺集團其他成員，
    此迂迴提領、輾轉交付行為，已發生製造上述詐欺犯罪所得
    金流斷點，實質上使該等犯罪所得嗣後之流向不明，達成掩
    飾、隱匿犯罪所得之效果，核屬洗錢防制法第2條第2款之洗
    錢行為。
(二)按組織犯罪防制條例所稱之犯罪組織，係指3人以上，以實
    施強暴、脅迫、詐欺、恐嚇為手段或最重本刑逾5年有期徒
    刑之罪，所組成具有持續性或牟利性之有結構性組織；而所
    稱有結構性組織，係指非為立即實施犯罪而隨意組成，不以
    具有名稱、規約、儀式、固定處所、成員持續參與或分工明
    確為必要，同條例第2條第1項、第2項分別定有明文。本案
    依被告所述情節及卷內證據，係由本案詐欺集團成員分別詐
    騙如附表一所示被害人匯款至如附表一所示人頭帳戶，再由
    被告持如附表一所示人頭帳戶之提款卡提領詐騙款項；及由
    本案詐欺集團成員詐騙如附表二所示被害人，由被告取得並
    轉送含有如附表二所示帳戶資料之包裹給本案詐欺集團成員
    ，其成員至少有被告、「憨憨王」、「萱萱」、「薇薇」、
    及向如附表一、二所示被害人施用詐術之「思綾」、「林」
    、「朱桂秀」等不詳成員、向被告交付人頭帳戶提款卡及收
    取如附表一所示之贓款之不詳女子等人，足徵上開組織縝密
    ，分工精細，須投入相當成本及時間始能如此為之，並非隨
    意組成之立即犯罪，核屬組織犯罪防制條例第2條規定之「
    三人以上，以實施詐術為手段，所組成具有持續性或牟利性
    之有結構性組織」。
(三)再按刑罰責任之評價與法益之維護息息相關，對同一法益侵
    害為雙重評價，是過度評價；對法益之侵害未予評價，則為
    評價不足，均為法之所禁。又加重詐欺罪，係侵害個人財產
    法益之犯罪，其罪數之計算，核與參與犯罪組織罪之侵害社
    會法益有所不同，審酌現今詐欺集團之成員皆係為欺罔他人
    ，騙取財物，方參與以詐術為目的之犯罪組織。倘若行為人
    於參與詐欺犯罪組織之行為繼續中，先後多次為加重詐欺之
    行為，因參與犯罪組織罪為繼續犯，犯罪一直繼續進行，直
    至犯罪組織解散，或其脫離犯罪組織時，其犯行始行終結。
    故該參與犯罪組織與其後之多次加重詐欺之行為皆有所重合
    ，然因行為人僅為一參與犯罪組織行為，侵害一社會法益，
    屬單純一罪，應僅就「該案中」與參與犯罪組織罪時間較為
    密切之首次加重詐欺犯行論以參與犯罪組織罪及加重詐欺罪
    之想像競合犯，而其他之加重詐欺犯行，祗需單獨論罪科刑
    即可，無需再另論以參與犯罪組織罪，以避免重複評價。是
    如行為人於參與同一詐欺集團之多次加重詐欺行為，因部分
    犯行發覺在後或偵查階段之先後不同，肇致起訴後分由不同
    之法官審理，為裨益法院審理範圍明確、便於事實認定，即
    應以數案中「最先繫屬於法院之案件」為準，以「該案件」
    中之「首次」加重詐欺犯行與參與犯罪組織罪論以想像競合
    。縱該首次犯行非屬事實上之首次，亦因參與犯罪組織之繼
    續行為，已為該案中之首次犯行所包攝，該參與犯罪組織行
    為之評價已獲滿足，自不再重複於他次詐欺犯行中再次論罪
    ，俾免於過度評價及悖於一事不再理原則。至於「另案」起
    訴之他次加重詐欺犯行，縱屬事實上之首次犯行，仍需單獨
    論以加重詐欺罪，以彰顯刑法對不同被害人財產保護之完整
    性，避免評價不足（最高法院109年度台上字第3945號判決
    意旨參照）。又犯罪之著手，係指行為人基於犯罪之決意而
    開始實行密接或合於該罪構成要件之行為而言。而首次加重
    詐欺犯行，其時序之認定，自應以詐欺取財罪之著手時點為
    判斷標準；詐欺取財罪之著手起算時點，依一般社會通念，
    咸認行為人以詐欺取財之目的，向被害人施用詐術，傳遞與
    事實不符之資訊，使被害人陷於錯誤，致財產有被侵害之危
    險時，即屬詐欺取財罪構成要件行為之著手，並非以取得財
    物之先後順序為認定依據（最高法院110年度台上字第2066
    號判決意旨參照）。經檢視被告之臺灣高等法院被告前案紀
    錄表，被告參與本案詐欺集團犯罪組織後之加重詐欺犯行，
    本案乃最早且唯一起訴，被告參與同一犯罪組織之加重詐欺
    犯行尚無經其他法院論罪科刑確定情形，依照前開說明，自
    應就被告本案中所涉參與本案詐欺集團犯罪組織之首次加重
    詐欺犯行即如附表一編號1詐欺張貴金部分與組織犯罪防制
    條例第3條第1項後段之參與犯罪組織罪論以想像競合。
(四)核被告如附表一編號1所為，係犯刑法第339條之4第1項第2
    款之三人以上共同犯詐欺取財罪、組織犯罪防制條例第3條
    第1項後段之參與犯罪組織罪、洗錢防制法第14條第1項之一
    般洗錢罪。如附表一編號2所為，係犯刑法第339條之4第1項
    第2款之三人以上共同犯詐欺取財罪、洗錢防制法第14條第1
    項之一般洗錢罪。如附表二編號1至2所為，均係犯刑法第33
    9條之4第1項第2款之三人以上共同犯詐欺取財罪。
(五)又按共同實行犯罪行為之人，在合同意思範圍以內，各自 
    分擔犯罪行為之一部，相互利用他人之行為，以達其犯罪之
    目的者，即應對於全部所發生之結果，共同負責，不問犯罪
    動機起於何人，亦不必每一階段犯行，均經參與；再關於犯
    意聯絡，不限於事前有所協議，其於行為當時，基於相互之
    認識，以共同犯罪之意思參與者，亦無礙於共同正犯之成立
    ，且數共同正犯之間，原不以直接發生犯意聯絡者為限，即
    有間接之聯絡者，亦包括在內；而詐欺集團成員，以分工合
    作之方式，各自分擔犯罪行為之一部，相互利用他人之行為
    ，以達詐欺取財之目的，即應負共同正犯責任，不必每一階
    段犯行均經參與，且犯意之聯絡，亦不以直接發生者為限，
    其有間接之聯絡者，亦屬之（最高法院28年上字第3110號判
    例、85年度台上字第6220號、97年度台上字第2946號判決意
    旨參照）。查如附表一所示各次犯罪之運作模式，係該詐欺
    集團成員分別對如附表一所示之被害人詐騙後，使用事先所
    掌控之帳戶供上開被害人匯款，復由被告持人頭帳戶提款卡
    至自動櫃員機領得贓款後交予本案詐欺集團指定之不詳女子
    ；如附表二所示各次詐欺取財之運作模式，係該詐欺集團成
    員分別對如附表二所示之被害人等詐騙後，該等被害人將裝
    有金融帳戶資料之包裹寄出，再由被告領取裝有金融帳戶資
    料之包裹，放入本案詐欺集團指定之地點供詐欺集團領取、
    使用，是雖無證據證明被告係直接對如附表一、二所示各該
    被害人詐欺之人，然被告於本案詐欺集團擔任「車手」及「
    取簿手」之工作，所為係整個詐欺集團犯罪計畫中不可或缺
    之重要環節，被告自應就其所參與犯行所生之全部犯罪結果
    共同負責。是以被告與「憨憨王」、「萱萱」、「薇薇」、
    「思綾」、「林」、「朱桂秀」及所屬詐欺集團其他成員就
    如附表一、二所示各次犯行間，具有犯意聯絡及行為分擔，
    應論以共同正犯。
(六)被告就如附表一、二各編號所為，均係一行為觸犯數罪名之
    想像競合犯，應依刑法第55條規定，均各從一重之三人以上
    共同犯詐欺取財罪處斷。又被告所犯如附表一、二各編號所
    示之加重詐欺取財犯行，犯意各別，行為互殊，均應予分論
    併罰。
(七)想像競合犯之處斷刑，本質上係「刑之合併」。其所謂從一
    重處斷，乃將想像競合犯組成之評價上數罪，合併為科刑一
    罪，其所對應之刑罰，亦合併其評價上數罪之數法定刑，而
    為一個處斷刑。易言之，想像競合犯侵害數法益者皆成立犯
    罪，論罪時必須輕、重罪併舉論述，同時宣告所犯各罪名，
    包括各罪有無加重、減免其刑之情形，亦應說明論列，量刑
    時併衡酌輕罪部分量刑事由，評價始為充足，然後依刑法第
    55條前段規定「從一重處斷」，非謂對於其餘各罪可置而不
    論。因此，法院決定處斷刑時，雖以其中最重罪名之法定刑
    ，做為裁量之準據，惟於裁量其輕重時，仍應將輕罪合併評
    價在內（最高法院108年度台上字第4405、4408號判決意旨
    ）。準此：
  1.參與犯罪組織者，其參與情節輕微者，得減輕或免除其刑，
    組織犯罪防制條例第3條第1項但書定有明文。又組織犯罪防
    制條例第8條第1項規定：「犯第3條之罪自首，並自動解散
    或脫離其所屬之犯罪組織者，減輕或免除其刑；因其提供資
    料，而查獲該犯罪組織者，亦同；偵查及審判中均自白者，
    減輕其刑。」，查被告參與詐欺集團犯罪組織，擔任「車手
    」、「取簿手」之工作，使本案被害人受有財產上損害，難
    認被告參與犯罪組織之情節輕微，即無依上開規定減免其刑
    之餘地，又本案卷存證據無法證明被告就參與犯罪組織部分
    有自首並自動脫離其所屬之犯罪組織，或有因其提供資料而
    查獲該犯罪組織，故無從依組織犯罪防制條例第8條第1項前
    段規定減輕或免除其刑。
  2.另組織犯罪防制條例第8條第1項規定：「犯第3條之罪自首
    ，並自動解散或脫離其所屬之犯罪組織者，減輕或免除其刑
    ；因其提供資料，而查獲該犯罪組織者，亦同；偵查及審判
    中均自白者，減輕其刑。」及洗錢防制法第16條第2項規定
    ：「犯前2條之罪，在偵查或審判中自白者，減輕其刑。」
    ，被告就上揭參與犯罪組織及一般洗錢之犯行於偵查及本院
    審理中均坦承不諱（見偵14977卷第62頁，偵23753號卷第10
    3頁，本院卷第89、100頁），已如前述，所犯參與犯罪組織
    及一般洗錢部分，本應均依前開規定減輕其刑，但因參與犯
    罪組織及一般洗錢部分與如附表一編號1所示三人以上共同
    犯詐欺取財罪；一般洗錢部分與如附表一編號2所示三人以
    上共同犯詐欺取財罪，分別成立想像競合犯，均從一重之三
    人以上共同犯詐欺取財罪處斷，自無從再適用該條項規定減
    刑，惟依前開說明，本院仍將於後述量刑時均以考量，附此
    說明。
(八)爰審酌被告正值青年，體無殘缺，不思以正當途徑獲取金錢
    ，竟因貪圖小利加入詐欺集團之犯罪組織，擔任「車手」及
    「取簿手」之工作，無視政府一再宣示掃蕩詐欺集團決心，
    侵害被害人等之財產法益，嚴重破壞社會經濟秩序，可見其
    法治觀念薄弱，復考量其坦承全部犯行，且與被害人藍蕙珊
    成立調解，並已履行賠償新臺幣（下同）12萬元完畢，有本
    院調解程序筆錄及電話紀錄表在卷可查（見本院卷第65、69
    頁），堪認被告尚有悔意，兼衡被告在本案犯罪中所扮演之
    角色及參與犯罪之程度，兼衡被告之犯罪動機、目的，及自
    述之教育程度、職業、家庭生活及經濟情況等一切情狀（見
    本院卷第56頁），分別量處如附表一、二所示之刑。並定應
    執行之刑如主文所示。
(九)被告前未曾因故意犯罪受有期徒刑以上刑之宣告，有臺灣高
    等法院被告前案紀錄表在卷可稽，本院審酌被告已與被害人
    藍蕙珊達成調解，並履行完畢，已如前述，而被害人吳錦珠
    、張貴金、葉俽妍均未到場調解，致未能成立調解，且本院
    電話詢問被害人吳錦珠、張貴金、葉俽妍是否有意願安排調
    節，被害人吳錦珠、張貴金、葉俽妍均未接聽本院電話等情
    ，有本院調解程序報到單、調解結果報告書及本院電話紀錄
    表在卷可查（見本院卷第39、59頁），故被告雖未完全獲得
    全部被害人諒解，然本院審酌被告確與到場調解之被害人藍
    蕙珊達成調解並已履行，可認被告實有填補損害之意，故不
    宜將被害人吳錦珠、張貴金、葉俽妍未到場，以致被告無法
    盡數填補損害之責歸咎被告，其經本案偵、審程序及刑之宣
    告，應能知所警惕，信無再犯之虞，本院因認其宣告之刑以
    暫不執行為適當，爰依刑法第74條第1項第1款規定，併諭知
    緩刑4年，以勵自新。另為督促被告藉由身體勞動回饋社會
    ，以修復其犯行對法秩序之破壞，並培養被告對於法律觀念
    能有正確之認知，認仍有賦予被告一定負擔之必要，爰諭知
    於緩刑期間內，命被告應依刑法第74條第2項第5款之規定，
    向檢察官指定之政府機關、政府機構、行政法人、社區或其
    他符合公益目的之機構或團體，提供160小時之義務勞務，
    另依刑法第74條第2項第8款之規定，命被告應於緩刑期間內
    ，接受法治教育3場次，並依刑法第93條第1項第2款之規定
    ，諭知被告於緩刑期間付保護管束，以示警惕。
四、沒收部分：
(一)按犯罪所得，屬於犯罪行為人者，沒收之，於全部或一部不
    能沒收或不宜執行沒收時，追徵其價額，刑法第38條之1第1
    項前段、第3 項定有明文。宣告前2條之沒收或追徵，有過
    苛之虞、欠缺刑法上之重要性、犯罪所得價值低微，或為維
    持受宣告人生活條件之必要者，得不宣告或酌減之。刑法第
    38條之2第2項亦有明文。又2人以上共同犯罪，關於犯罪所
    得之沒收、追繳或追徵，應就各人所分得者為之。又所謂各
    人「所分得」，係指各人「對犯罪所得有事實上之處分權限
    」，法院應視具體個案之實際情形而為認定；倘若共同正犯
    各成員內部間，對於不法利得分配明確時，固應依各人實際
    分配所得沒收。被告參與本案之犯行，其領取贓款之報酬為
    日薪計算，一日5,000元，收取包裹部分，為1件1,000元，
    共獲得7,000元，業據被告於偵查及本院準備程序時供陳明
    確（見偵14977號卷第63頁，偵23753號卷第102至103頁，本
    院卷第45頁），雖屬被告之犯罪所得，然依上所述，被告已
    與被害人藍蕙珊成立和解，並已賠償12萬元乙情，已如前述
    ，因被告事後賠償數額，已超出其因本案所獲取之犯罪所得
    ，倘如再就其上開犯罪所得予以宣告沒收追徵，實有過苛之
    虞，故不再為沒收追徵之諭知。
(二)次按洗錢防制法第18條規定「犯第14條之罪，其所移轉、變
    更、掩飾、隱匿、收受、取得、持有、使用之財物或財產上
    利益，沒收之；犯第15條之罪，其所收受、持有、使用之財
    物或財產上利益，亦同（第1項）。以集團性或常習性方式
    犯第14條或第15條之罪，有事實足以證明行為人所得支配之
    前項規定以外之財物或財產上利益，係取自其他違法行為所
    得者，沒收之（第2項）。對於外國政府、機構或國際組織
    依第21條所簽訂之條約或協定或基於互惠原則，請求我國協
    助執行扣押或沒收之案件，如所涉之犯罪行為符合第3條所
    列之罪，不以在我國偵查或審判中者為限（第3項）。」關
    於犯罪行為人犯洗錢防制法第14條之罪，其所掩飾之財物本
    身僅為洗錢之標的，難認係供洗錢所用之物，故洗錢行為之
    標的除非屬於前置犯罪之不法所得，而得於前置犯罪中予以
    沒收者外，既非本案洗錢犯罪之工具及產物，亦非洗錢犯罪
    所得，尤非違禁物，尚無從依刑法沒收規定予以宣告沒收，
    自應依上開第18條第1項前段規定予以宣告沒收。此規定係
    採義務沒收主義，祇要合於前述規定，法院即應為相關沒收
    之諭知，然該洗錢行為之標的是否限於行為人者始得宣告沒
    收，法無明文，是倘法條並未規定「不問屬於犯罪行為人與
    否均沒收」時，自仍以屬於被告所有者為限，始應予沒收。
    被告僅係擔任向車手成員收受如附表一所示之詐欺贓款後轉
    交上手之「車手」，則取得前開報酬外，其餘款項均層轉其
    他成員以上繳該詐欺集團，如前說明，並非被告所有，亦非
    在其實際掌控中，則被告就此部分洗錢之標的本不具所有權
    及事實上管領權，自無庸依前開規定宣告沒收。
五、按犯第1項之罪者，應於刑之執行前，令入勞動場所，強制
    工作，其期間為3年，組織犯罪防制條例第3條第3項固定有
    明文，惟106年4月19日修正公布之組織犯罪防制條例第3條
    第3項規定：「犯第1項之罪者，應於刑之執行前，令入勞動
    場所，強制工作，其期間為3年。」（嗣107年1月3日修正公
    布第3條，但本項並未修正）就受處分人之人身自由所為限
    制，違反憲法比例原則及憲法明顯區隔原則之要求，與憲法
    第8條保障人身自由之意旨不符，應自本解釋公布之日起失
    其效力，業經司法院大法官會議做成釋字第812號解釋在案
    ，本案自無上開規定之適用，併予敘明。　　　
據上論斷，應依刑事訴訟法第273條之1第1項、第299條第1項前
段，組織犯罪防制條例第3條第1項後段、第8條第1項後段，洗錢
防制法第14條第1項、第16條第2項，刑法第11條前段、第28條、
第339條之4第1項第2款、第55條前段、第51條第5款、第74條第1
項第1款、第2項第5款、第8款、第93條第1項第2款，刑法施行法
第1條之1第1項，判決如主文。
本案經檢察官郭明嵐提起公訴，檢察官陳永豐到庭執行職務。
中　　華　　民　　國　　110 　年　　12　　月　　23　　日
                  刑事第七庭  法  官  林忠澤　　　　　　
以上正本證明與原本無異。
如不服本判決應於收受送達後20日內向本院提出上訴書狀，並應
敘述具體理由；其未敘述上訴之理由者，應於上訴期間屆滿後20
日內向本院補提理由書（均須按他造當事人之人數附繕本）「切
勿逕送上級法院」。
告訴人或被害人如不服判決，應備理由具狀向檢察官請求上訴，
上訴期間之計算，以檢察官收受判決正本之日起算。
　　　　                       書記官  許采婕
中　　華　　民　　國　　110 　年　　12　　月　　23　　日
附錄本案論罪科刑法條全文：
組織犯罪防制條例第3條第1項
發起、主持、操縱或指揮犯罪組織者，處3年以上10年以下有期
徒刑，得併科新臺幣1億元以下罰金；參與者，處6月以上5年以
下有期徒刑，得併科新臺幣1千萬元以下罰金。但參與情節輕微
者，得減輕或免除其刑。
洗錢防制法第2條
本法所稱洗錢，指下列行為：
一、意圖掩飾或隱匿特定犯罪所得來源，或使他人逃避刑事追訴
    ，而移轉或變更特定犯罪所得。
二、掩飾或隱匿特定犯罪所得之本質、來源、去向、所在、所有
    權、處分權或其他權益者。
三、收受、持有或使用他人之特定犯罪所得。
洗錢防制法第14條
有第二條各款所列洗錢行為者，處7年以下有期徒刑，併科新臺
幣500萬元以下罰金。
前項之未遂犯罰之。
前二項情形，不得科以超過其特定犯罪所定最重本刑之刑。
中華民國刑法第339條之4
犯第339條詐欺罪而有下列情形之一者，處1年以上7年以下有期
徒刑，得併科1百萬元以下罰金：
一、冒用政府機關或公務員名義犯之。
二、三人以上共同犯之。
三、以廣播電視、電子通訊、網際網路或其他媒體等傳播工具，
    對公眾散布而犯之。
前項之未遂犯罰之。
附表一：
編號 被害人 詐騙方式 匯入之人頭帳戶、匯款時間、地點及金額（新臺幣） 提領時間、地點及金額（新臺幣） 證據出處 主   文        1 張貴金 本案詐欺集團成員於110年3月11日13時30許、12日9時許，先後致電及傳送LINE訊息予張貴金，假冒其姪女，佯稱並向其借錢云云，致張貴金陷於錯誤，並於右開時間匯款右列金額至右開帳戶 110年3月12日11時在臺北市○○區○○○路0段000號臨櫃匯款5萬元至華南銀行帳戶000-000000000000號帳戶 110年3月12日10時59分至7許在中國信託商業銀行大里方行（址設臺中市○○區○○路0段000號）接續提領2萬元、2萬元、1萬元、2萬元、9,000元  1、證人即被害人張貴金於警詢時之證述（見偵23753號卷第33至34頁） 2、華南銀行帳號000-000000000000號帳戶之交易明細（見偵23753號卷第39頁）  3、被告提領款項監視器翻拍照片（見偵23753號卷第41至45頁） 4、車牌號碼000-0000號普通重型機車詳細資料報表（見偵18231號卷第93頁） 5、被告手機內Telegram聯絡人之翻拍照片（見偵18231號卷第83至89頁）　 　  余佳杭三人以上共同犯詐欺取財罪，處有期徒刑壹年參月。 2 吳錦珠 本案詐欺集團成員於110年3月11日18時49許、12日10時35分許，先後致電及傳送LINE訊息予吳錦珠，假冒其女性友人，佯稱去南部旅遊，急需用錢，並向吳錦珠借錢云云，致吳錦珠陷於錯誤，並於右開時間匯款右列金額至右開帳戶 110年3月12日10時58分許在宜蘭縣○○鎮○○○路00號元大銀行羅東分行自動櫃員機匯款3萬元至華南銀行帳戶000-000000000000號帳戶  1、證人即被害人吳錦珠於警詢時之證述（見偵23753號卷第31至32頁） 2、華南銀行帳號000-000000000000號帳戶之交易明細（見偵23753號卷第39頁） 3、被害人吳錦珠提出與本案詐欺集團之LINE對話紀錄翻拍照片（見偵23753號卷第51至53頁） 4、被害人吳錦珠之元大銀行帳戶00000000000000號存摺封面影本（見偵23753號卷第55頁） 5、匯款單（見偵23753號卷第56頁）　 　 　  6、被告提領款項之監視器翻拍照片（見偵23753號卷第41至45頁） 7、車牌號碼000-0000號普通重型機車詳細資料報表（見偵18231號卷第93頁） 8、被告手機內Telegram聯絡人之翻拍照片（見偵18231號卷第83至89頁）　 余佳杭三人以上共同犯詐欺取財罪，處有期徒刑壹年貳月。 

附表二：

編號 被害人 詐騙方式 帳戶 領取包裹時間、地點 證據出處 主文        1 葉俽妍 葉俽妍見本案詐欺集團於110年3月間之某日在臉書社團之貼文「做手工，增加薪資」後，與本案詐欺集團LINE暱稱「林」聯絡，「林」佯稱要把手工賺的錢匯入葉俽妍帳戶云云，致葉俽妍陷於錯誤，於同月17日15時10分許，將該帳戶之提款卡、存摺寄送至7-11興生門市（址設臺中市○○區○里路00號）  中華郵政000-00000000000000號帳戶 被告於110年3月20日16時40分許至7-11興生門市包裹（址設臺中市大里區大里區97號） 1、證人即被害人葉俽妍於警詢時之證述（見偵14977號卷第21至24頁） 2、被告領取包裹之監視器翻拍照片（見偵14977號卷第35至38頁） 3、車牌號碼000-0000號普通重型機車詳細資料報表（見偵18231號卷第93頁） 4、被告手機內Telegram聯絡人之翻拍照片（見偵18231號卷第83至89頁）　 5、7-11貨態查詢系統列印資料（見偵14977號卷第33頁） 6、被害人葉俽妍提出之LINE對話翻拍照片（見偵14977號卷第27至32頁）　  　 　 余佳杭三人以上共同犯詐欺取財罪，處有期徒刑壹年壹月。        2 藍蕙珊 藍蕙珊見本案詐欺集團於110年3月21日前之某手工代工香水社團之貼文後，與本案詐欺集團LINE暱稱「朱桂秀」、「思綾 」聯絡，「朱桂秀」、「思綾」佯稱工作需要帳戶云云，致藍蕙珊陷於錯誤，於同月21日14時17分許，將右列帳戶之存摺、身分證影本寄送至7-11豐三民門市（址設臺中市○○區○○路00號） 華南銀行帳號000-000000000000號帳戶 被告於110年3月23日16時56分許至7-11豐三民門市（址設臺中市○○區○○路00號） 1、證人即被害人藍蕙珊於警詢時之證述（見偵18231號卷第33至37頁） 2、被告領取包裹之監視器翻拍照片（見偵18231號卷第71至79頁） 3、車牌號碼000-0000號普通重型機車詳細資料報表（見偵18231號卷第93頁） 4、被告手機內Telegram聯絡人之翻拍照片（見偵18231號卷第83至89頁）　 5、7-11貨態查詢系統列印資料（見偵18231號卷第69頁） 6、被害人藍蕙珊提出之LINE對話翻拍照片（見偵18231號卷第49至61頁） 余佳杭三人以上共同犯詐欺取財罪，處有期徒刑壹年壹月。